臺灣臺中地方法院刑事判決　　　　　　　　　　　　九十三年度易字第二三八六號
　　公　訴　人　臺灣臺中地方法院檢察署檢察官
　　被　　　告　乙○○
右列被告因詐欺案件，經檢察官提起公訴（九十三年度偵字第九五八五號），被告於
準備程序中為認罪之陳述，經本院合議庭裁定由受命法官獨任改行簡式審判程序審理
，判決如左：
    主  文
乙○○幫助連續意圖為自己不法之所有，以詐術使人將本人之物交付，處有期徒刑
月，如易科罰金，以佰元折算壹日。
    犯罪事實
一、乙○○明知一般銀行貸款或民間貸款並無須交付銀行帳戶存摺、提款卡、印章及
    密碼單等作為擔保或清償債務之用，且任何人均可自行開立銀行帳戶供存款、提
    款或匯款使用，無需費事借用他人銀行帳戶，而一般人願意支付額外代價，刻意
    使用他人銀行帳戶之目的，無非係為行騙詐財以供取得贓款及掩飾犯行以避免暴
    露真實身分遭警查緝，且可預見其提供銀行帳戶予該姓名年籍不詳自稱「王先生
    」之成年男子使用後，將被作為行騙詐財之工具，亦不違反其本意，仍基於幫助
    他人詐欺取財之犯意，於民國九十二年六月中旬，在不詳地點，透過廖滄耀將其
    所申請開立之臺中逢甲郵局，將其所申請開立之臺中逢甲郵局局號000000
    0號、帳號0000000號帳戶存摺、印章、提款卡及密碼單，交予廖滄耀，
    再由廖滄耀提供予姓名年籍不詳自稱「王先生」之成年男子使用。該姓名年籍不
    詳自稱「王先生」之成年男子取得乙○○所申請開立之前開臺中逢甲郵局帳戶存
    摺、提款卡、印章及密碼單後，即基於詐欺取財之概括犯意，意圖為自己不法之
    所有，於九十二年十一月二十六日，向甲○○佯稱可以辦理健保退稅為由，要求
    甲○○撥打電話至0000000000號詢問「年滿六十歲有按期繳費，是否
    可退費六千元」，經確定後，再要求甲○○撥打電話至0000000000號
    ，並佯稱「張先生」予以回應，甲○○不疑有詐，乃於九十二年十一月二十六日
    二十一時六分許，依照指示操作，匯款新臺幣（下同）七萬零五百一十二元至乙
    ○○前開臺中逢甲郵局帳戶內後，再以門號0000000000號行動電話聯
    絡甲○○表示款項未匯入，甲○○乃於九十二年十一月二十六日二十一時十二分
    許，再度匯款九千一百三十六元至乙○○前開臺中逢甲郵局帳戶內，致使甲○○
    因而受有七萬九千六百四十八元之損失，始知受騙。
二、案經臺中市警察局第六分局報告臺灣臺中地方法院檢察署檢察官偵查起訴。
    理  由
一、訊據被告乙○○，對於右揭時地，以不詳代價，透過廖滄耀提供其申請開立之臺
    中逢甲郵局帳戶存摺、提款卡、印章及密碼單，予該姓名年籍不詳自稱「王先生
    」之成年男子作為詐騙被害人甲○○之轉帳匯款帳戶使用，致使被害人甲○○因
    而陷於錯誤，誤信為真，依照指示輸入帳號而先後二次匯款至被告所申請開立之
    前開臺中逢甲郵局帳戶內，因而受有七萬九千六百四十八元之損害等情，業於本
    院中坦認屬實，核與被害人甲○○之指述情節相符，並有被害人甲○○匯款之郵
    局自動櫃員機儲戶交易明細表二份、被告所申請開立之臺中逢甲郵局帳戶交易往
    來明細資料一份在卷可稽，被告自白供述與現有事證相符，應堪置信。按刑法上
    之故意，可分為直接故意與間接故意，所謂「間接故意（不確定故意）」，係指
    行為人對於構成犯罪之事實，預見其發生而其發生不違背其本意者，刑法第十三
    條第二項定有明文。查：金融帳戶之申請甚為簡便，除小額之開戶存款外，無需
    支付任何費用，任何人均可自由申請開立使用，若無其他特殊目的，豈有費事使
    用他人金融帳戶之必要，且一般之人，因工作、任職之關係，均會申請開立數個
    銀行帳戶，不可能沒有個人金融帳戶可以使用，而須利用被告名義之帳戶；再者
    ，一般辦理銀行貸款或民間貸款，必須提供本票、支票或不動產作為擔保，並未
    要求提供銀行帳戶作為清償帳務使用，蓋因被告既缺錢而須告貸，徒有被告之銀
    行帳戶，對於提供資金之債權人而言，並非有價值之擔保，若非圖供不法之用，
    何須取得他人帳戶使用，而甘冒帳戶名義人再行掛失申請補發而領取該帳戶內款
    項及事後追償無門之風險；甚且，一般人使用帳戶，為求方便明確，以個人名義
    開立申請，最為便捷、省事，並具有保障個人權益之功能，但若為從事不法行為
    ，以求隱匿個人身分，避免真實身分暴露，而遭追緝，即有支付對價，刻意使用
    他人金融帳戶之必要性存在，被告本身因缺錢，以致不擔心他人使用其帳戶，以
    致事後辦理貸款不成，亦未積極索回該銀行帳戶，更見被告確有認知該姓名年籍
    不詳自稱「王先生」之成年男子使用其銀行帳戶之可能；而該姓名年籍不詳自稱
    「王先生」之成年男子若非為不法動機，以求隱匿身分，避免遭受追查，以致暴
    露真實身分，何須使用他人申請開立之金融帳戶，憑添個人風險及隱密性；復以
    ，社會上以刮刮樂詐財、郵局轉帳詐財、國稅局退稅詐財、簡訊詐財之案件層出
    不窮，大眾傳播媒體均有相當程度之宣導，一般民眾均應有所認知，被告係一具
    備相當智識水準之人，對於該姓名年籍不詳自稱「王先生」之成年男子使用其銀
    行帳戶之動機，當可推知係欲從事不法勾當，而被告迫於現實經濟壓力，仍願意
    提供其銀行帳戶予該姓名年籍不詳自稱「王先生」之成年男子供為詐財之匯款帳
    戶使用，則被告即有容任該姓名年籍不詳自稱「王先生」之成年男子利用其帳戶
    向人詐財之不確定故意。是以，被告提供前開郵局帳戶予該姓名年籍不詳自稱「
    王先生」之成年男子做為轉帳詐財之工具使用，業已該當於詐欺取財罪之幫助犯
    。本件事證已臻明確，被告犯行，均堪認定。
二、按刑法上之幫助犯，係指以幫助之意思，對於正犯資以助力，而未參與實施犯罪
    之行為者而言（最高法院四十九年臺上字第七七號判例參照）。次按連續幫助與
    幫助連續原屬有別，如基於概括犯意，多次幫助他人犯罪，為連續幫助；如以一
    幫助行為，幫助他人連續犯罪，則為幫助連續，就幫助犯言，僅有一次之犯罪行
    為（最高法院八十六年度臺上字第五六八Ｏ號、八十七年度臺上字第三八六五號
    判決參照）。查：該姓名年籍不詳自稱「王先生」之成年男子基於詐欺取財之概
    括犯意，意圖為自己不法之所有，以健保退稅為由，先後向被害人甲○○詐騙，
    致使被害人甲○○誤信為真，因而先後二次錯誤匯款至被告所申請開立之前開臺
    中逢甲郵局帳戶內，受有七萬九千六百四十八元之損害，核該姓名年籍不詳自稱
    「王先生」之成年男子所為，係犯刑法第三百三十九條第一項之詐欺取財罪。該
    姓名年籍不詳自稱「王先生」之成年男子先後二次詐騙之行為，其時間緊接，手
    段同一，所觸犯犯罪構成要件相同之罪名，顯係基於概括犯意而為之，為連續犯
    之裁判上一罪關係，應依刑法第五十六條之規定，論以一罪。被告以幫助詐欺之
    犯意，提供其所申請開立之臺中逢甲郵局帳戶予該姓名年籍不詳自稱「王先生」
    之成年男子，作為健保退稅詐財之匯款帳戶使用，致使被害人甲○○誤信為真，
    依照指示錯誤匯款至被告所申請開立之前開臺中逢甲郵局帳戶內，因而受有七萬
    九千六百四十八元之損害，核被告所為，係犯刑法第三百三十九條第一項詐欺取
    財罪之幫助犯。按幫助他人犯罪者，為從犯；從犯之處罰，得按正犯之刑減輕之
    ，刑法第三十條第一項前段、第二項分別定有明文。被告並未實際參與詐欺取財
    之行為，僅係以交付帳戶提供助力之方式，參與犯罪，為幫助犯，爰依刑法第三
    十條第二項之規定，減輕其刑。爰審酌被告因信用不佳，無法透過正當管道，向
    銀行辦理貸款，乃思以個人之銀行帳戶以取得貸款，被告明知詐騙集團藉此以收
    購人頭帳戶作為詐財匯款帳戶使用，竟為獲取不法利益，仍願意提供其個人銀行
    帳戶，以獲取利益，間接助長詐騙集團之猖獗，阻礙檢警人員之查緝工作，造成
    社會民眾因詐騙手法之翻新，而一再受騙失財，因此，對於以各種管道交付或提
    供個人銀行帳戶予詐騙集團使用者，自有科以適當刑罰制裁之必要，透過管控人
    頭帳戶之取得管道，藉以遏止詐騙集團使用人頭帳戶之情形，以利該種詐騙犯罪
    集團之偵破，惟因本案中被告提供帳戶後，其個人並未取得任何代價，且犯罪後
    於本院中亦均坦承犯行，犯後態度良好，再者，被告僅係提供帳戶之幫助地位，
    並未實際參與詐騙集團之犯罪行為，其惡性較為輕微等一切情狀，量處如主文所
    示之刑，並諭知易科罰金之折算標準，以示懲儆。
據上論斷，應依刑事訴訟法第二百七十三條之一第一項、第二百九十九條第一項前段
，刑法第三百三十九條第一項、第三十條、第四十一條第一項前段，罰金罰鍰提高標
準條例第一條前段、第二條，判決如主文。
中      華      民      國      九十四      年    二    月      一      日
                                臺灣臺中地方法院刑事第五庭
                                        法  官  巫淑芳
右正本證明與原本無異。
如不服本判決，應於送達後十日內向本院提出上訴狀（須附繕本），上訴於臺灣高等
法院臺中分院。
                                        書記官
中      華      民      國      九十四      年    二    月      一      日
附錄論罪科刑法條：
刑法第三百三十九條：
意圖為自己或第三人不法之所有，以詐術使人將本人或第三人之物交付者，處五年以
下有期徒刑、拘役或科或併科一千元以下罰金。
以前項方法得財產上不法之利益或使第三人得之者，亦同。
前二項之未遂犯罰之。
